臺灣屏東地方法院刑事判決　　　　　　　 99年度易字第810號
公　訴　人　臺灣屏東地方法院檢察署檢察官
被　　　告　張義郎
上列被告因傷害等案件，經檢察官提起公訴（99年度偵字第5935
號），本院判決如下：
    主  文
張義郎被訴違反保護令部分無罪，其他被訴部分公訴不受理。
    理  由
壹、無罪部分
一、公訴意旨略以：被告張義郎與張仁愛係夫妻，二人間為家庭
    暴力防治法第三條第一款所稱之家庭成員。張義郎前因恐嚇
    張仁愛，於民國99年1 月6 日，經本院核發98年度暫家護字
    第801 號民事暫時保護令，命張義郎不得對張仁愛實施身體
    或精神上不法侵害之家庭暴力行為等，張義郎明知上開暫時
    保護令之內容，竟仍於99年5 月3 日下午5 時30分許，在屏
    東縣恆春鎮○○路118 號張仁愛任職之「華陽川浙小館」內
    ，以「幹妳娘、雞巴、妳去死」等語辱罵張仁愛及以拳頭毆
    打張仁愛之頭部、臉部及手臂等，造成張仁愛受有臉部開放
    性傷口約0.5 公分、上臂挫傷、臉挫傷等之傷害，而違反本
    院上開暫時保護令內容，因認被告涉犯家庭暴力防治法第61
    條第1 款之違反保護令罪云云。
二、按犯罪事實應依證據認定之，無證據不得認定犯罪事實；又
    不能證明被告犯罪者，應諭知無罪之判決；刑事訴訟法第
    154 條第2 項、第301 條第1 項分別定有明文。另按認定犯
    罪事實應憑積極證據，倘積極證據不足以為不利於被告事實
    之認定時，即應為有利被告之認定，更不必有何有利之證據
    ，最高法院30年上字第816 號著有判例，所謂「積極證據足
    以為不利被告事實之認定」，依據同院76年臺上字第4986號
    判例意旨，係指據為訴訟上證明之全盤證據資料，在客觀上
    已達於通常一般之人均不致於有所懷疑，而得確信被告確曾
    犯罪之程度；若未達到此一程度，而有合理懷疑之存在時，
    即無從為被告有罪之確信。
三、本案公訴人認被告涉犯前揭罪責，無非係以上開犯罪事實，
    業據告訴人張仁愛及證人李曼妮證述明確，並有案發時案發
    地點錄影畫面翻拍之照片4 張、行政院衛生署恆春醫院開立
    之告訴人受傷診斷證明書1 張及照片4 張、本院98年度暫家
    護字第801 號民事暫時保護令及99年度家護字第236 號民事
    通常保護令各1 份等為其論據。訊據被告否認犯罪，辯稱：
    伊案發雖有打告訴人，但沒有罵她，伊並未收到本院上開98
    年度暫家護字第801 號暫時保護令，當時伊人在台北看守所
    （意指根本不知暫時保護令內容）等語。經查：
（一）證據能力部分：
    1.卷附案發地點錄影畫面翻拍之照片4 張、告訴人受傷之照
      片4 張，乃以科學、機械之方式，對於當時狀況所為忠實
      且正確之記錄，性質上並非供述證據，應無刑事訴訟法第
      159 條第1 項規定之適用。
    2.又按被告以外之人於審判外之陳述，雖不符刑事訴訟法第
      159 條之1 至第159 條之4 等4 條之規定，然若當事人於
      審判程序中同意作為證據，法院審酌該言詞陳述或書面陳
      述作成時之情況，認為適當者，亦得為證據；又當事人、
      代理人或辯護人於法院調查證據時，知有刑事訴訟法第
      159 條第1項 不得為證據之情形，而未於言詞辯論終結前
      聲明異議者，視為有前項之同意，同法第159 條之5 定有
      明文。此立法意旨在於傳聞證據未經當事人之反對詰問予
      以核實，原則上先予排除。惟若當事人已放棄反對詰問權
      ，於審判程序中表明同意該等傳聞證據可作為證據；或於
      言詞辯論終結前未聲明異議，基於尊重當事人對傳聞證據
      之處分權，及證據資料愈豐富，愈有助於真實發見之理念
      ，且強化言詞辯論主義，使訴訟程序得以順暢進行，上開
      傳聞證據亦均具有證據能力。本案除了上述案發地點錄影
      畫面翻拍之照片4 張及告訴人受傷之照片4 張外，公訴人
      及被告對於本院以下引用之其他證據資料，其中屬於傳聞
      證據部分均未爭執其證據能力，本院審酌該等證據作成時
      之情況，認為並無不適當者，依上開說明，均認應有證據
      能力。
（二）次查起訴意旨認被告於99年5 月3 日下午5 時30分許，在
      屏東縣恆春鎮○○路118 號當時其配偶張仁愛任職之「華
      陽川浙小館」內，以「幹妳娘、雞巴、妳去死」等語辱罵
      張仁愛及以拳頭毆打張仁愛之頭部、臉部及手臂等，造成
      張仁愛受有臉部開放性傷口約0.5 公分、上臂挫傷、臉挫
      傷等之傷害，有違反本院98年度暫家護字第801 暫時保護
      令內容之情，所依憑者厥為本院曾於99年1 月6 日作成上
      開暫時保護令，命被告張義郎不得對張仁愛實施身體或精
      神上不法侵害之家庭暴力行為，該等暫時保護令必會依法
      送達等。惟經本院調閱上開暫時保護令卷宗，依該案卷宗
      內所附送達證書（第29、30頁）可知，當時本院家事法庭
      係將暫時保護令依法送達被告屏東縣恆春鎮○○里○○路
      626 號、屏東縣恆春鎮○○里○○路99巷10號之住居所，
      因被告並未收受，最後上開暫時保護令係以寄存至恆春分
      局建民派出所方式完成送達，然依該案卷宗所附被告臺灣
      高等法院被告前案紀錄表（第21至第24頁）顯示，被告自
      98年12月21日係「以被告身分入臺北看守所」，及依本院
      卷附被告之臺灣高等法院在監押全國紀錄表綜合顯示，被
      告該次被羈押直至99年4 月29日才得以交保出所，故被告
      於本院作成98年度暫家護字第801 號暫時保護令及送達時
      ，確未居住於恆春鎮，且因被告當時人在臺北看守所，有
      明確之地點，本院上開暫時保護令依法本即應另行送達至
      臺北看守所予被告收受，上開暫時保護令始能合法生效，
      尚不能以寄存送達方式為之，此外上開保護令卷亦無其他
      本院有將暫時保護令依法送達或命警察依法執行暫時保護
      令等之證據，故本院98年度暫家護字第801 號暫時保護令
      內容，於99年5 月3 日時對被告而言尚未生效，足認被告
      所稱其未收到本院上開98年度暫家護字第801 號暫時保護
      令，當時伊人在台北看守所（意指根本不知暫時保護令內
      容）並非無據，此外檢察官亦未提出其他積極證據證明被
      告於本案99年5 月3 日對告訴人為傷害等行為前，即已知
      悉本院98年度暫家護字第801 號暫時保護令之內容，故起
      訴書所稱被告於99年5 月3 日有犯違反保護令犯行之部分
      ，尚屬不能證明。（至於上開暫時保護令之效力其後雖另
      由本院作成99年度家護字第236 號通常保護令加以取代，
      惟本院上開通常保護令裁判日期係99年6 月8 日，已晚於
      起訴書本案99年5 月3 日之犯罪時間）。
四、綜上所述，卷附證據既無法證明被告於99年5 月3 日對告訴
    人為傷害等行為前，即已知悉本院98年度暫家護字第801 號
    暫時保護令之內容，此外，復查無其他積極證據足資認定被
    告有公訴意旨所述上開犯行，被告犯罪即屬不能證明，揆諸
    首揭說明，依法應為其無罪之諭知。
貳、其他被訴部分（公訴不受理部分）
一、起訴意旨除認被告張義郎涉嫌犯有違反保護令之犯行外，並
    以被告於99年5 月3 日下午5 時30分許，在屏東縣恆春鎮○
    ○路118 號張仁愛任職之「華陽川浙小館」內，以「幹妳娘
    、雞巴、妳去死」等語辱罵張仁愛及以拳頭毆打張仁愛之頭
    部、臉部及手臂等，造成張仁愛受有臉部開放性傷口約0.5
    公分、上臂挫傷、臉挫傷等傷害之行為，就此係犯刑法第
    309 條第1 項之公然侮辱罪、第277 條第1 項之傷害罪等云
    云（起訴意旨本認被告所犯刑法第309 條第1 項之公然侮辱
    罪、第277 條第1 項之傷害罪，與其所犯違反保護令犯行，
    具想像競合之裁判上一罪關係，因本院已認被告所犯違反保
    護令犯行部分無罪，無罪部分即與上開刑法第309 條第1 項
    之公然侮辱罪、第277 條第1 項之傷害罪部分不具裁判上一
    罪關係，故本院就此部分自應另行判決）。
二、按告訴乃論之罪，告訴人於第一審辯論終結前，得撤回其告
    訴；另告訴或請求乃論之罪，未經告訴、請求或其告訴、請
    求經撤回或已逾告訴期間者，法院亦應諭知不受理之判決。
    刑事訴訟法第238 條第1 項，及第303 條第3 款定有明文。
三、本件被告所犯上開傷害部分，檢察官既係以被告犯刑法第
    277 條第1 項之傷害罪起訴，依同法第287 條前段之規定須
    告訴乃論。茲據告訴人張仁愛於本院審理中，聲請撤回其告
    訴，揆諸前開說明，本院就被告所涉傷害部分，依法自應諭
    知不受理之判決。另就被告所犯上開公然侮辱部分，起訴意
    旨雖稱告訴人張仁愛就此部分亦有提起告訴，惟依告訴人99
    年5 月7 日之警詢筆錄記載之內容，告訴人當日於詳述被告
    有以三字經等不堪字句辱罵及傷害其身體之行為後，僅曾表
    示要對被告提起違反民事暫時保護令及傷害部分之告訴，針
    對公然侮辱部分並未表示要對被告提起告訴，而刑法第309
    條第1 項之公然侮辱罪，依同法第314 條規定，須經告訴，
    本案被害人張仁愛既未就公然侮辱罪部分對被告提起告訴，
    檢察官逕行起訴被告涉犯刑法第309 條第1 項公然侮辱罪尚
    有誤會，依上說明，本院就此部分，仍應依法諭知不受理之
    判決。
據上論斷，應依刑事訴訟法第301 條第1 項、第303 條第3 款，
，判決如主文。
本案經檢察官劉昀到庭執行職務。
中    華    民    國   100    年    1     月    28    日
                  刑事第二庭  法  官  黃紀錄
如不服本判決應於收受判決後10日內向本院提出上訴書狀，並
應敘述具體理由；其未敘述上訴理由者，應於上訴期間屆滿後
20日內向本院補提理由書（均須按他造當事人之人數附繕本）
「切勿逕送上級法院」。
中    華    民    國   100    年    1     月    28    日
                              書記官  戴仲敏